臺灣花蓮地方法院刑事判決　　　　　　　　96年度易字第12號
公　訴　人　臺灣花蓮地方法院檢察署檢察官
被　　　告　丙○○
上列被告因詐欺案件，經檢察官提起公訴（95年度偵字第5904號
），本院判決如下：
    主  文
丙○○幫助詐欺，累犯，處有期徒刑伍月，如易科罰金，以銀元
參佰元即新臺幣玖佰元折算壹日。
    事  實
一、丙○○曾因傷害案件，經本院判處有期徒刑3 月確定，於民
    國92年1 月26日執行完畢，竟不知悔悟，明知將金融機構帳
    戶之存摺、提款卡等物提供予他人使用，可能助長他人為掩
    飾詐欺所得犯罪之用，竟不違其本意，基於幫助詐欺之犯意
    ，於95年3月28日前某日，將其於94年6月13日在彰化商業銀
    行花蓮分行開立帳號00000000000000號帳戶（下簡稱彰銀帳
    戶）之存摺、提款卡（含密碼）等物，交予不明之詐欺集團
    成員使用，嗣該詐騙集團成員於95年4 月24日上午10時許，
    以電話聯繫甲○○，假冒係其友人，佯稱急需借款，甲○○
    不疑有他，便於同日上午11時許，前往建華商業銀行板橋分
    行匯款新臺幣（下同）5 萬元至丙○○之上開帳戶內，隨即
    遭該詐騙集團提領得逞。嗣因甲○○發覺有異報警循線追查
    ，始獲上情。
二、案經甲○○訴由花蓮縣警察局花蓮分局報告偵辦。
    理  由
一、訊據被告丙○○固坦承上開彰銀帳戶係其所開戶使用等情不
    諱，然矢口否認有上開犯行，辯稱：上開彰銀帳戶存摺、提
    款卡係伊置於家中不見，伊並未提供與詐欺集團成員使用云
    云。經查，上開彰銀帳戶係被告於94年6 月13日至彰化商業
    銀行花蓮分行開戶使用一節，為被告丙○○所不爭執，並有
    上開彰銀帳戶開戶資料在卷可參；次查，被害人甲○○於95
    年4月24日上午10時許，因遭詐欺集團成員電話詐欺而匯款5
    萬元至被告上開彰銀帳戶，隨即遭詐欺集團成員以上開帳戶
    提款卡提領一節，業據證人甲○○於警詢證述甚明，並有台
    北縣警察局板橋分局受理刑事案件報案三聯單、匯款單影本
    、彰化商業銀行花蓮分行95年7月4日彰花法字第503 號函檢
    送被告彰銀帳戶交易明細資料1 份可稽，益徵被告上開彰銀
    帳戶確實供詐欺集團作為詐欺被害人甲○○匯款之人頭帳戶
    所用。至被告丙○○雖辯稱其彰銀帳戶係遺失，然本院認其
    所辯不可採，理由如下：
 （1）質諸被告對於上開彰銀帳戶存摺、提款卡遺失之過程：其
      先於警詢中供稱：95年於家中遺失云云；後於本院準備程
      序訊問時供稱：大約在94年9 月遺失，伊之前將帳戶存摺
      、信用卡放置家中，後來從高雄做裝潢工作回家要找即找
      不到云云；嗣於本院審理程序訊問時復供稱：伊不清楚存
      摺何時遺失，係伊出院回家後就找不到云云。是被告前後
      供述發現上開存摺、提款卡遺失時間及情形即有不符，已
      甚可疑。
 （2）又質之被告於審理程序中供稱：發現遺失未報警，亦未至
      銀行掛失云云，惟衡以一般人若發現銀行帳戶之存摺等遺
      失或遭竊，理應隨即至該行辦理掛失手續以避免遭他人盜
      領或盜用，然本案被告發現彰銀帳戶存摺、提款卡遺失後
      ，竟未前往上開銀行申辦相關掛失存摺、提款卡等行為，
      顯與常情有違，益證被告辯稱上開帳戶存摺、提款卡係伊
      於家中遺失一節，應非屬實。
 （3）再者，本件被害人甲○○所轉匯之5 萬元款項，立即遭人
      以提款卡提領一空，已如前述。而使用提款卡提款需輸入
      密碼始得為之，為眾所周知之事。若非經由被告同意使用
      該存摺及提款卡，並由被告告知提款卡密碼，該詐騙犯嫌
      自無從提領被告帳戶內之款項，而質之被告於本院審理訊
      問時雖供稱：伊係以生日日期設定為提款卡密碼，但怕忘
      記有將密碼書寫於工作表之單子，可能有人看到等情，然
      衡情，一般人若以生日日期設定為密碼，主要係便於自己
      記憶，並避免被盜用，何有因怕自己忘記再另書立於其他
      紙張而提高遭他人盜用之風險？故被告上開所辯，與常情
      不符，顯係臨訟杜撰之詞。
 （4）綜上，被告上開所辯前後有不符之處，且與常情有違，難
      認可採，足認被告係將上開存摺、提款卡（含密碼）交付
      詐騙集團成員以供作渠等詐欺被害人犯罪所用無訛。
二、按行為後法律有變更者，適用行為時之法律，但行為後之法
    律有利於行為人者，適用最有利於行為人之法律，刑法第 2
    條第1 項定有明文。查被告丙○○行為後，有關刑法第41條
    第1 項前段易科罰金折算標準及第47條累犯之規定均有變更
    ，並於94年2月2日公布，業於95年7月1日施行，茲就上開法
    條新舊法比較後之結果（均詳如附表），行為後（即新法）
    之規定均未有利於被告（最高法院95年第8 次刑事庭會議決
    議可資參照），故均應適用行為時之法律（即舊法）。又按
    刑法上之幫助犯，係對於犯罪與正犯有共同之認識，而以幫
    助之意思，對於正犯資以助力，而未參與實施犯罪之行為者
    而言（最高法院88年度臺上字第1270號判決參照）。核被告
    所為，係犯刑法第30條第1 項、第339條第1項幫助詐欺取財
    罪。另被告幫助他人犯上開詐欺之罪，爰依刑法第30條第 2
    項之規定，按正犯之刑減輕之。又查被告有如犯罪事實欄所
    載之前科及執行完畢情形，此有台灣高等法院被告前案紀錄
    表乙份附卷可稽，猶未能知所悔悟，復於5 年內再犯本件有
    期徒刑以上之罪，應依修正前刑法第47條之規定，論以累犯
    並加重其刑，並依法先加後減之。爰審酌被告之素行不良、
    犯罪動機、手段、造成被害人損害程度及被告犯罪後否認犯
    行，未有悔意等一切情狀，量處如主文所示之刑，並依修正
    前刑法第41條第1 項前段之規定，諭知易科罰金之折算標準
    。至被告開立之上開彰銀行帳戶之存摺、金融卡等物，雖為
    被告所有供本件詐欺所用之物，惟均未扣案，為免將來執行
    困難，爰不予宣告沒收。
據上論斷，應依刑事訴訟法第299條第1項前段，刑法第2條第1項
前段、第30條第1項、第2項、第339條第1項，修正前刑法第47條
、第41條第1項前段，罰金罰鍰提高標準條例第1項前段、修正前
罰金罰鍰提高標準條例第2 條，現行法規所定貨幣單位折算新臺
幣條例第2條，判決如主文。
本案經檢察官乙○○到庭執行職務。
中　　華　　民　　國　　96　　年　　6 　　月　　29　　日
　　　　　　　　　      臺灣花蓮地方法院刑事第三庭
                              審判長法　官　鄭培麗
                                    法  官  楊仲農
                                    法  官  張嘉芬
上列正本證明與原本無異。
如對本判決不服，應於送達後10日內，向本院提出上訴狀。（應
抄附繕本）
                                    書記官
中　　華　　民　　國　　96　　年　　7 　　月　　2 　　日
附表：
┌───┬───────┬────────┬──────┐
│比較  │舊刑法於本案適│新刑法於本案適用│依從舊從輕原│
│法條  │用之法律效果  │之法律效果      │則比較結果  │
├───┼───────┼────────┼──────┤
│刑法第│依修正前罰金罰│如易科罰金，以新│本條從舊刑法│
│41條第│鍰提高標準條例│臺幣1,000元、   │較有利於被告│
│1項前 │第2條規定，易 │2,000元或3,000元│            │
│段    │科罰金數額提高│折算1日         │            │
│      │為100倍，如易 │                │            │
│      │科罰金，以銀元│                │            │
│      │300元即新臺幣 │                │            │
│      │900元折算1日  │                │            │
├───┼───────┼────────┼──────┤
│刑法第│受有期徒刑之執│新修正為第47條第│本條依新、舊│
│47條  │行完畢，或受無│1項：受有期徒刑 │法比較被告均│
│      │期徒刑或有期徒│之執行完畢，或受│構成累犯，新│
│      │刑一部之執行而│ 無期徒刑或有期 │法並未較有利│
│      │赦免後，五年以│徒刑一部之執行而│於被告。    │
│      │內再犯有期徒刑│赦免後，五年以內│            │
│      │以上之罪者，為│故意再犯有期徒刑│            │
│      │累犯，加重本刑│以上之罪者，為累│            │
│      │至二分之一。  │犯，加重本刑至二│            │
│      │              │分之一。（即故意│            │
│      │              │犯方論以累犯）  │            │
├───┴───────┴────────┴──────┤
│綜合比較結果：                                        │
│本案無論累犯、易科罰金之規定，新刑法均未較有利於被告，│
│故均應適用行為時即舊刑法。                            │
│                                                      │
└───────────────────────────┘
